臺灣板橋地方法院刑事判決　　　　　100年度交簡上字第224號
上　訴　人　臺灣板橋地方法院檢察署檢察官
上　訴　人
即　被　告　洪國欽
上列上訴人等因被告過失傷害案件，不服中華民國100 年7 月21
日本院100 年度交簡字第3142號所為之第一審簡易判決（原聲請
簡易判決處刑案號：100 年度偵字第12169 號），均提起上訴，
本院管轄第二審之合議庭判決如下：
    主  文
上訴駁回。
洪國欽緩刑貳年。
    事  實
一、洪國欽於民國99年9 月27日晚間10時40分許，駕駛車牌號碼
    7022-UY 號自用小客車，沿臺北縣泰山鄉（現改制為新北巿
    泰山區○○○路○ 段往北方向行駛，途經該路段與德安街設
    有閃光黃燈號誌之交岔路口時，本應注意車輛應減速接近，
    注意安全，小心通過，又汽車行駛時，駕駛人應注意車前狀
    況，並隨時採取必要之安全措施，而依當時天候晴，夜間有
    光線照明，路面乾燥且無缺陷及障礙物，視距良好，並無不
    能注意之情事，竟疏未減速慢行及注意車前狀況，貿然穿越
    上開交岔路口直行，適吳宗勳騎乘車牌號碼397-GAX 號普通
    重型機車沿同路段對向車道駛來，亦疏未轉讓直行車先行，
    即貿然左轉，雙方見狀均已閃避不及而發生碰撞，致使吳宗
    勳人車倒地，受有背部及左前臂多處擦傷、頭暈等傷害。
二、案經吳宗勳訴由新北巿政府警察局新莊分局移請臺灣板橋地
    方法院檢察署偵查後聲請逕以簡易判決處刑。
    理  由
一、按被告以外之人於審判外之言詞或書面陳述，除法律有規定
    者外，不得作為證據；被告以外之人於審判外之陳述，雖不
    符刑事訴訟法第159 條之1 至第159 條之4 之規定，而經當
    事人於審判程序同意作為證據，法院審酌該言詞陳述或書面
    陳述作成時之情況，認為適當者，亦得為證據；當事人、代
    理人或辯護人於法院調查證據時，知有刑事訴訟法第159 條
    第1 項不得為證據之情形，而未於言詞辯論終結前聲明異議
    者，視為有前項之同意，刑事訴訟法第159 條第1 項、第15
    9 條之5 分別定有明文。查本案以下所引各項證據，均未據
    檢察官及被告洪國欽於本案言詞辯論終結前就證據能力部分
    聲明異議，則本院審酌該等證據核無違法取證或證明力顯然
    過低之情事，依各該陳述作成時之狀況，並無不適當之情形
    ，自均得為證據，合先敘明。
二、經查：
  (一)訊據被告對於其於99年9 月27日晚間10時40分許，駕駛車牌
    號碼7002-UY 號自用小客車，行經臺北縣泰山鄉○○路○ 段
    與德安街設有閃光黃燈號誌之交岔路口直行時，與由告訴人
    吳宗勳所騎乘且自中山路對向車道欲左轉駛入德安街之車牌
    號碼397-GAX 號普通重型機車發生碰撞，以致告訴人人車倒
    地而受傷之事實均坦承不諱，核與告訴人於警詢時指訴之情
    節相符，並有道路交通事故現場圖、調查報告表(一)、(二)各1
    份及肇事現場暨車輛損壞照片共9 張附卷可稽，而告訴人因
    此次車禍而受有背部及左前臂多處擦傷、頭暈等傷害一節，
    亦有行政院衛生署臺北醫院出具之診斷證明書1 紙在卷可證
    ，足認被告確於前述時間、地點駕車肇事導致告訴人受傷。
  (二)復按汽車行駛時，駕駛人應注意車前狀況，並隨時採取必要
    之安全措施；又汽車行駛至交岔路口，其行進應遵守燈光號
    誌，此為道路交通安全規則第94條第3 項、第102 條第1 項
    第1 款所明定。再按閃光黃燈表示「警告」，車輛應減速接
    近，注意安全，小心通過，亦據道路交通標誌標線號誌設置
    規則第211 條第1 項第1 款規定甚明。被告駕駛自用小客車
    行近前述設有閃光黃燈之交岔路口時，自應依上開規定，減
    速接近，且注意前方交岔路口所有車輛之行進動態，小心通
    過，並採取必要之安全措施。而本案車禍發生當時之天候為
    晴天，夜間有光線照明，路面乾燥且無缺陷及障礙物，視距
    良好，此據前揭道路交通事故調查報告表(一)載述綦詳，足見
    被告並無不能注意之情事。詎被告卻未減速慢行，亦疏未注
    意前方告訴人正騎乘機車自對向車道左轉駛來，以致見狀已
    閃避不及而肇事，其就本案車禍之發生，自有過失，此亦為
    被告自承無訛。而本案經送臺灣省臺北縣區車輛行車事故鑑
    定委員會鑑定結果，認「吳宗勳駕駛普通重型機車，行經閃
    光黃燈號誌路口，左轉彎車未讓直行車先行，為肇事主因」
    、「洪國欽駕駛自用小客車，行經閃光黃燈號誌路口，未注
    意車前狀況，為肇事次因」，此有該委員會99年11月17日北
    縣鑑字第991482號鑑定意見書1 份在卷可考，亦同此認定。
    且被告之過失行為與告訴人所受之傷害間具有相當之因果關
    係。
  (三)另按汽車行駛至交岔路口，轉彎車應讓直行車先行，道路交
    通安全規則第102 條第1 項第7 款定有明文。告訴人騎乘普
    通重型機車沿臺北縣泰山鄉○○路○ 段往南方向行駛，途經
    該路段與德安街口，欲左轉駛入德安街時，自應依上開規定
    ，禮讓直行車輛先行。而依當時之天候、光線、路面狀況及
    視距情形，均無不能注意之情事，已如前述，詎其自中山路
    左轉駛入德安街時，竟未禮讓被告所駕駛且自對向車道直駛
    而來之自用小客車先行，即貿然左轉，以致肇事，是其就本
    案車禍之發生，自與有過失；而本案經送臺灣省臺北縣區車
    輛行車事故鑑定委員會鑑定結果，亦均同此認定，業詳述如
    前。然告訴人對本案車禍發生雖與有過失，但此僅屬量刑以
    及被告可否因此減免民事損害賠償額度之參考，與被告過失
    犯行之成立要件無涉，併此敘明。
  (四)綜上所述，本案事證明確，被告犯行堪以認定，應予依法論
    罪科刑。
三、核被告所為，係犯刑法第284 條第1 項前段之過失傷害罪。
    原審審酌被告駕駛自用小客車，本應謹慎注意遵守交通規則
    ，以維其他參與道路交通者之安全，竟疏未注意車前狀況，
    致告訴人受有傷害，兼衡其並無前科，素行良好，以及其過
    失程度、對告訴人所生之危害、肇事後坦承犯行，態度良好
    ，惟於原審判決時尚未與告訴人為民事和解賠償，而告訴人
    為本案肇事主因等一切情狀，援引前揭條文及刑事訴訟法第
    449 條第1 項前段、第3 項、第454 條第2 項、刑法第41條
    第1 項前段、刑法施行法第1 條之1 第1 項、第2 項前段等
    規定，量處被告拘役20日，如易科罰金，以新臺幣1,000 元
    折算1 日，其認事用法並無違誤，量刑亦稱妥適。被告雖提
    起上訴，指摘原審量刑過重，理由略謂：伊於車禍發生後，
    有告知告訴人保險公司可理賠全額醫療費用，亦時常關心告
    訴人是否有去就醫，並請渠提供醫療單據，告訴人則表示醫
    療費用僅幾百元，不用申請理賠，但事後卻意外接獲派出所
    來電告知告訴人已提出過失傷害告訴，未事先知會伊，請求
    從輕量刑云云。檢察官亦依告訴人之請求而提起上訴，並以
    被告尚未與告訴人達成和解為由，指摘原審量刑過輕。然按
    量刑之輕重，係屬事實審法院得依職權自由裁量之事項，茍
    於量刑時，已依行為人之責任為基礎，並斟酌刑法第57條各
    款所列情狀，而未逾越法定範圍，又未濫用其職權，即不得
    遽指為違法（最高法院72年臺上字第6696號判例意旨參照）
    。本案原審於量刑時，已依前揭規定，具體審酌被告之平日
    素行、過失情節及程度、犯後態度以及告訴人亦與有過失等
    情狀，而為刑之量定，其量刑既未逾越法定刑度，又無濫用
    自由裁量之權限，於法並無不合，亦無過重之情形，則被告
    及檢察官指摘原審量刑不當云云，均屬無據。是被告及檢察
    官提起上訴，皆無理由，應予駁回。
四、末查被告並無犯罪前科，此有臺灣高等法院被告前案紀錄表
    1 份在卷可憑，僅因一時疏失，始致肇事，而其業與告訴人
    達成和解並賠償損失，亦有本院調解筆錄1 份附卷可稽，信
    其經此科刑教訓，日後當知警惕而無再犯之虞，本院認其所
    受上開刑之宣告以暫不執行為適當，爰依刑法第74條第1 項
    第1 款規定併予宣告緩刑2 年，用啟自新。
據上論斷，應依刑事訴訟法第455 條之1 第1 項、第3 項、第36
8 條，刑法第74條第1 項第1 款，判決如主文。
本案經檢察官蔡景聖到庭執行職務。
中    華    民    國   100    年    12    月    20    日
                  刑事第二十一庭審判長法  官  張紹省
                                      法  官  林維斌
                                      法  官  王瑜玲
以上正本證明與原本無異
對本判決不得上訴。
                                      書記官  林君縈
中    華    民    國   100    年    12    月    23    日